【裁判字號】    97,交聲,2512
【裁判日期】    970930
【裁判案由】    聲明異議
【裁判全文】
臺灣臺中地方法院交通事件裁定        97年度交聲字第2512號
原處分機關  交通部公路總局臺中區監理所臺中市監理站
異  議  人
即受處分人  甲○○
上列異議人因違反道路交通管理處罰條例案件，對於交通部公路
總局臺中區監理所臺中市監理站民國97年9月9日所為之處分（裁
監稽違字第裁61-GE0000000號），聲明異議，本院裁定如下：
    主  文
原處分撤銷。
甲○○不罰。
    理  由
一、聲明異議意旨略以：異議人即受處分人甲○○（下稱受處分
    人）於民國97年8月8日16時50分，駕駛車牌號碼M5F-701號
    重型機車，在臺中市○○路與青島西街口，經警認有號牌不
    依指定位置懸掛之違規情事加以攔停，並製作舉發違反道路
    交通管理事件通知單當場舉發。嗣原處分機關交通部公路總
    局臺中區監理所臺中市監理站（下稱原處分機關）仍認受處
    分人有前開違規行為，於97年9月9日以裁監稽違字第裁61-G
    E0000000號裁決書，依道路交通管理處罰條例第12條第1項
    第7款、第2項規定，裁處新臺幣（下同）5400元罰鍰，並牌
    照吊銷。然受處分人駕駛之前開重型機車雖車牌有些微上揚
    ，然以一般常人目測之標準，在客觀上尚未達到不能辨識車
    牌號碼之程度，且中央警察大學錄取人員之體格錄取標準為
    至少160公分以上，即依警察及一般常人均可清晰看見，但
    員警為達處罰之目的，竟蹲下以離地約60公分之高度前於側
    面照相取證，同時大力扳壓調整車牌角度，然而其前開車牌
    安裝並非活動式之構造，若未上緊螺絲可能造成車牌於行駛
    中脫落，其不可能刻意放鬆螺絲，且前開機車車牌原掛於擋
    泥板上面，是為了美觀才裝設支架，但支架也是鎖在擋泥板
    上，而該車牌懸掛的高度、位置都和原廠一樣，且加裝的是
    固定式支架，要使用T字板手工具才能拆下，其前開機車號
    牌懸掛的位置並未違反道路交通安全規則第11條第1項第3款
    規定，且號牌亦相當清晰，員警取證之照片，亦無拍攝出從
    車輛正後方難以直接辨識車牌號碼之情形，自無違反道路交
    通管理處罰條例第12條第1項第7款規定，其並無違規，請求
    撤銷原處分等語。
二、汽車有已領有號牌而未懸掛或不依指定位置懸掛之情形者，
    處汽車所有人新臺幣3600元以上10800元以下罰鍰；並牌照
    吊銷之，道路交通管理處罰條例第12條第1項第7款、第2項
    定有明文。又汽車號牌懸掛位置，除原設有固定位置外，機
    器腳踏車及拖車號牌每車1面，應正面懸掛於車輛後端之明
    顯適當位置懸掛固定；汽車號牌不得變造損毀、塗抹或粘貼
    其他材料、加裝邊框或霓虹燈、裝置旋轉架、顛倒懸掛或以
    安裝其他器具之方式使不能辨認其牌號，並不得以他物遮蔽
    ，如有污穢，致不能辨認其牌號時，應洗刷清楚，道路交通
    安全規則第11條第1項第3款前段、第2項亦有明文規定。
三、訊據受處分人堅決否認有何前開違規情事，辯稱：改裝車子
    時，車牌有個斜度會比較好看，但並無違規等語。經查，證
    人即舉發警員乙○○於本院訊問時已結證稱：伊當時有檢查
    車牌翻動的角度，最多只能達到卷附機車照片車牌的斜度，
    沒辦法將車牌旋轉過來蓋住車號，當時受處分人駕駛前開機
    車行駛時，車牌是固定的，若用力的話，可以將斜度的車牌
    回復到直的角度等語，足見前開機車車牌係屬固定的狀態，
    並無裝置旋轉架情事甚明。又前開機車之車牌係以正面傾斜
    約25度角的方式懸掛固定於該機車之後端，一望即可輕易明
    確辨認其牌號等情，有違規照片附卷可按，是受處分人前開
    機車號牌懸掛時雖呈25度斜角懸掛於該機車後端，惟既屬固
    定式，而非裝置旋轉架或活動式支架，且無礙於號牌之辨識
    ，堪認其位置尚屬明顯適當，自無所謂已領有號牌不依指定
    位置懸掛之違規情事甚明。至臺中市政府警察局第二分局97
    年8月28日中分二警交字第0970027018號函文認前開機車安
    裝活動車牌架，致號牌角度可調節上、下移動，與原廠規格
    不符，車牌架向上時其牌照角度自車輛正後方難以直接辨識
    車牌號碼各節，尚與事實有間，本院無從採憑。受處分人上
    開所辯，應堪採信。原處分機關不察，仍逕行裁處受處分人
    前開罰鍰，並牌照吊銷，顯有違誤，受處分人聲明異議意旨
    為有理由，自應由本院將原處分撤銷，並諭知受處分人不罰
    ，以資適法。
四、據上論斷，應依道路交通管理處罰條例第87條第2項、道路
    交通案件處理辦法第20條前段，裁定如主文。
中    華    民    國    97    年    9     月    30    日
                        臺灣臺中地方法院交通法庭
                                法  官  丁智慧
上正本證明與原本無異。
如不服本裁定，應於送達後5日內，向本院提出抗告狀。
                                書記官  林錦源
中    華    民    國    97    年    9     月    30    日


司法院資訊處製作；財團法人民間司法改革基金會備份。
